臺灣士林地方法院行政訴訟判決　
110年度交字第63號
原      告  吳韋權  
被      告  臺北市交通事件裁決所

代  表  人  蘇福智  
訴訟代理人  吳美惠  
上列當事人間交通裁決事件，原告不服被告中華民國110 年2 月
23日北市裁催字第22-C00000000號裁決，提起行政訴訟，本院判
決如下：
    主      文
原告之訴駁回。
訴訟費用新臺幣參佰元由原告負擔。　　
    事實及理由
壹、程序事項：
    本件原告因不服被告於民國110 年2 月23日以北市裁催字第
    22-C00000000號違反道路交通管理事件裁決書（下稱原處分
    ），裁處其罰鍰新臺幣（下同）3 萬元，並吊扣駕駛執照6
    個月，提起行政訴訟，依行政訴訟法第237 條之1 規定，應
    適用交通裁決事件訴訟程序，本院並依同法第237 條之7 規
    定，爰不經言詞辯論，逕為判決。
貳、實體事項：
一、爭訟概要：
　　新北市政府警察局海山分局（下稱舉發機關）員警認原告駕
    駛所有車牌號碼000-0000號自用小客車（下稱系爭汽車），
    於109年10月15日18時12分許，行經新北市板橋區文化路2段
    ，有「違反處罰條例之行為，拒絕停車接受稽查而逃逸」之
    違規事實，而於109年10月15日填製新北市政府警察局新北
    警交字第C00000000號舉發違反道路交通管理事件通知單（
    下稱舉發通知單）逕行舉發原告【原告同時另因「不依號誌
    指示轉彎（禁左）」之違規事實而遭員警舉發，惟原告並未
    就此部分起訴，見本院卷第8、88頁】，並記載應到案日期
    為109年11月29日。原告未於應到案日期向被告陳述意見，
    被告於110年2月23日作成原處分，依道路交通管理處罰條例
    第60條第1項規定，裁處原告罰鍰3萬元，並吊扣駕駛執照6
    個月（處罰主文第2項限期繳送駕駛執照，逾期不繳送者，
    吊扣期間加倍處分，仍不依期限繳送駕駛執照，吊銷並逕行
    註銷駕駛執照，一年內不得考領之處分，業經被告自行撤銷
    ，見本院卷第31、50頁）。原告不服，遂提起本件行政訴訟
    。
二、原告起訴主張：
  ㈠原告當日經過板橋文化路時，天色有些灰暗，當時原告精神
    不好沒有注意到有人攔查原告，也沒有停下來，而且原告當
    時並無違規，不明白為甚麼被開拒絕停車，原告不明白事情
    的原因等語。
  ㈡並聲明：原處分撤銷。
三、被告答辯略以：
  ㈠舉發員警於109 年10月15日18時12分許，在新北市板橋區文
    化路與民生路口執勤時，見系爭汽車行經民生路2 段（往中
    和方向）於該路口設有車輛禁止左轉標誌情形下，仍逕予左
    轉文化路2 段（民生陸橋下）停等紅燈，待號誌時相轉變為
    綠燈時，經員警站立於路中以手勢、哨音喝令原告停車受檢
    仍不停車，逕自往臺北方向逃逸，故依道路交通管理處罰條
    例第60條第1 項「拒絕停車接受稽查逃逸」、第48條第1 項
    第2 款「轉彎不依標誌、標線指示」分別舉發2 項違規。有
    關於原告起訴理由，案經舉發機關說明略以：舉發員警係見
    到系爭汽車於路口違規左轉後方於路中進行攔查，且舉發員
    警攔停手勢明顯可供識別，惟該車仍繼續行駛並未停車接受
    盤查，爰舉發員警依上述交通法令規定分別製單逕行舉發。
    綜上，本件違規行為，應堪認定，被告依法裁處，並無違誤
    。
  ㈡並聲明：原告之訴駁回。
四、本院之判斷：
  ㈠按「汽車駕駛人轉彎或變換車道時，有下列情形之一者，處
    新臺幣六百元以上一千八百元以下罰鍰：…二、不依標誌、
    標線、號誌指示。」、「汽車駕駛人，駕駛汽車有違反本條
    例之行為，經交通勤務警察或依法令執行交通稽查任務人員
    制止時，不聽制止或拒絕停車接受稽查而逃逸者，除按各該
    條規定處罰外，處新臺幣一萬元以上三萬元以下罰鍰，並吊
    扣其駕駛執照六個月；汽車駕駛人於五年內違反本項規定二
    次以上者，處新臺幣三萬元罰鍰，並吊扣其駕駛執照一年。
    」，道路交通管理處罰條例第48條第1項第2款、第60條第1
    項定有明文。
  ㈡經查，原告駕駛系爭汽車，於上揭時、地，有「違反處罰條
    例之行為，拒絕停車接受稽查而逃逸」之違規事實，有舉發
    通知單、舉發機關110 年4 月8 日新北警海交字第11039263
    44號函暨所附交通違規申訴案件答辯報告書、照片黏貼紀錄
    表、汽車車籍查詢資料、駕駛人基本資料等件附卷可稽（見
    本院卷第90、64-72、76-78 頁）。
  ㈢原告雖主張：伊當日經過本件舉發地點時，天色有些灰暗，
    伊精神不好沒有注意到有人攔查伊，也沒有停下來，而且伊
    當時並無違規，不明白為甚麼被開拒絕停車等語。經查：
  ⒈原告雖主張：伊當時並無違規等語。然查，原告於本件違規
    時間另因「不依號誌指示轉彎（禁左）」之違規事實，經員
    警填製新北市政府警察局新北警交字第C00000000號舉發違
    反道路交通管理事件通知單，原告就此並提出未爭執，業已
    於109年11月3日繳納罰鍰，有該舉發通知單、繳費查詢報表
    在卷可按（見本院卷第88、48頁），原告主張其當時並無違
    規，已難認可採。
  ⒉又查，本件舉發員警陳稱：職於109年10月15日17至19時擔服
    文化民生交通疏導，於18時許見系爭汽車行駛民生路往中和
    方向，並於文化路違規左轉往臺北市方向停等紅燈。職見系
    爭汽車違規時並站路中約中間車道位置，於文化路綠燈時舉
    起指揮棒，吹長哨示意系爭汽車停車，系爭汽車見狀後加速
    並閃避員警離去。事後職依規定擷取密錄器影片並系爭汽車
    開出違規逕舉單等語，有舉發機關交通違規申訴案件答辯報
    告書在卷可證（見本院卷第66頁）。經核，道路交通管理處
    罰條例第7條之2第1項係列舉得逕行舉發之情形，其第4款「
    不服指揮稽查而逃逸」既與第7款「經以科學儀器取得證據
    資料證明其行為違規」並列，自應解釋為各屬獨立之類型。
    此觀該條項第5款規定「違規停車或搶越行人穿越道，經各
    級學校交通服務隊現場導護人員簽證檢舉。」，以各級學校
    交通服務隊現場導護人員簽證而為檢舉，並未以科學儀器取
    得證據資料為必要，亦可見該條第1項各款並列，各屬獨立
    之類型，前揭舉發員警之答辯報告書應即得作為舉發之佐證
    。況本件舉發員警所述核與本件採證影像均能相互佐證（詳
    如後述），原告駕駛系爭汽車有「違反處罰條例之行為，拒
    絕停車接受稽查而逃逸」之違規事實，應堪認定。
  ⒊參以本院當庭勘驗本件採證影像（檔案名稱：①文化路、民生
    路口往路口全景（BFQ-6971號車違規左轉）_影像時間11分1
    8秒處.MP4、②攔查不停影像.MOV），勘驗結果為：「①檔案
    名稱：文化路、民生路口往路口全景（BFQ-6971號車違規左
    轉）_影像時間11分18秒處.MP4：錄影畫面一開始右下角顯
    示時間為西元2020年10月15日18：11：14（此為錄影畫面所
    示時間，下同），可看見當時天氣晴，夜間光線充足，柏油
    路面乾燥，無聲音。系爭汽車（如紅色圓框所示）由北朝南
    行駛於民生路3段（見本院卷第110頁擷取畫面1）。於18：1
    1：16，可看見系爭汽車（如紅色圓框所示）啟動左方向燈
    ，由北朝南行駛於民生路3段（見本院卷第112頁擷取畫面2
    ）。於18：11：18，可看見系爭汽車（如紅色圓框所示）由
    北朝南行駛於民生路3段，持續啟動左方向燈，車頭向左偏
    移（見本院卷第112頁擷取畫面3）。於18：11：20，可看見
    系爭汽車（如紅色圓框所示）持續啟動左方向燈，由民生路
    3段左轉欲進入民生路3段與文化路2段路口（見本院卷第114
    頁擷取畫面4）。於18：11：23，可看見系爭汽車（如紅色
    圓框所示）續啟動左方向燈，由民生路3段左轉進入民生路3
    段與文化路2段路口，並暫停於該處（見本院卷第114頁擷取
    畫面5）。於18：11：30，可看見系爭汽車（如紅色圓框所
    示）持續啟動左方向燈，繼續暫停於原處（見本院卷第116
    頁擷取畫面6）。②檔案名稱：攔查不停影像.MOV：錄影畫面
    一開始右下角顯示時間為西元2020年10月15日18：21：04（
    此為錄影畫面所示時間，下同），可看見當時天氣晴，夜間
    光線充足，有聲音。系爭汽車（如紅色圓框所示）暫停於民
    生路3段與文化路2段路口處（見本院卷第116頁擷取畫面7）
    。於18：21：05，可看見系爭汽車（如紅色圓框所示）仍繼
    續暫停於原處，並持續啟動左方向燈（見本院卷第118頁擷
    取畫面8）。於18：21：12，可看見系爭汽車（如紅色圓框
    所示）由南朝北往文化路2段方向行駛，舉發員警舉起指揮
    棒（如黃色方框所示）示意系爭汽車（見本院卷第118頁擷
    取畫面9）。於18：21：15，舉發員警往文化路2段方向移動
    ，並吹響哨音（見本院卷第120頁擷取畫面10）。於18：21
    ：16，系爭汽車（如紅色圓框所示）由南朝北行駛進入文化
    路2段，舉發員警舉起左手（如黃色方框所示）示意，並再
    次吹響哨音（見本院卷第120頁擷取畫面11）。於18：21：1
    7，可看見舉發警員三度吹響哨音，並持續舉起左手（如黃
    色方框所示）示意，系爭汽車（如紅色圓框所示）未停車接
    受稽查，並繼續由南朝北行駛於文化路2段（見本院卷第122
    頁擷取畫面12）。於18：21：17，可看見舉發員警持續舉起
    左手（如黃色方框所示）示意，系爭汽車（如紅色圓框所示
    ）未停車接受稽查，仍繼續由南朝北行駛於文化路2段，此
    時可看清楚車牌號碼為000-0000號（見本院卷第122-124頁
    擷取畫面13、13-1）。於18：22：13，舉發員警走向民生路
    2段與文化路2段處之交通指揮人員（見本院卷第124頁擷取
    畫面14），並有以下對話：警：大哥，他剛剛左轉過來對不
    對？交：蛤？警：左轉過來對不對？交：對。警：剛剛那台
    。警：好，謝謝。…」，有勘驗筆錄存卷供參（見本院卷第1
    34-136頁）。依勘驗結果，系爭汽車當時自新北市板橋區民
    生路3段左轉進入民生路3段與文化路2段路口，並於該路口
    停等，其後直行於文化路2段，舉發員警位於系爭汽車前方
    ，手持發光之指揮棒，其等間並無車輛等障礙物，系爭汽車
    行經舉發員警之過程，員警三次吹響哨音，系爭汽車行經員
    警身旁後駛離（見本院卷第118頁下方、第120頁下方、第12
    2頁勘驗擷取畫面）。經核，依舉發員警位於系爭汽車前方
    ，且員警與系爭汽車間並無車輛等物阻隔，員警手持發光指
    揮棒，三次吹響哨音，示意原告停車等情，原告應難不注意
    員警手持指揮棒及指示，參以舉發員警陳稱系爭汽車見狀後
    加速並閃避員警離去（詳如前述），原告拒絕停車接受稽查
    而逃逸等情，應堪認定，員警為本件舉發，並無違誤。 
　㈣又依道路交通管理處罰條例第92條第4項授權訂定發布之違反
    道路交通管理事件統一裁罰基準及處理細則第2條第1、2項
    規定：「處理違反道路交通管理事件之程序及統一裁罰基準
    依本細則之規定辦理。」、「前項統一裁罰基準，如附件違
    反道路交通管理事件統一裁罰基準表」。依原告行為時之裁
    罰基準表（109年2月27日施行），就汽車駕駛人，駕駛汽車
    有違反本條例之行為，經交通勤務警察或依法令執行交通稽
    查任務人員制止時，不聽制止或拒絕停車接受稽查而逃逸者
    ，分別依「期限內」、「逾越應到案期限30日內」、「逾越
    應到案期限30日以上60日以內」、「逾越應到案期限60日以
    上」繳納或到案聽候裁決、逕行裁決處罰者規定，裁罰金額
    分別為2萬元、2萬2,000元、2萬6,000元、3萬元。上開處理
    細則及裁罰基準表均屬授權命令，其立法目的及功能，乃為
    防止處罰機關枉縱或偏頗，用以維持裁罰之統一性與全國因
    違反道路交通管理事件受處罰民眾之公平，不因裁決人員不
    同，而生偏頗，寓有避免各裁罰機關於相同事件恣意為不同
    裁罰，於憲法上保障人民財產權之意旨並無牴觸，亦無違反
    法律保留原則。又此裁罰基準表，除情節特別嚴重者外，已
    就有關到案聽候裁決之時間，其可能衍生危害交通安全之輕
    重不同，區分期限內或逾越應到案期限不同期間，繳納罰鍰
    或到案聽候裁決、逕行裁決處罰者等不同情形，分別訂定不
    同之裁罰標準，其作為原則性或一般性之裁量基準，核與母
    法規範目的尚無牴觸，亦未逾越授權範圍，原告於109年10
    月23日收受舉發通知單（見本院卷第44-46頁），其上記載
    應到案日期為109年11月29日（見本院卷第90頁），原告逾
    越應到案日期60日以上，而由被告於110年2月23日逕行裁決
　　，被告依此裁罰基準裁罰原告3萬元，應無違誤。
五、綜上所述，原告於上開時、地，駕駛系爭汽車，確有「違反
    處罰條例之行為，拒絕停車接受稽查而逃逸」之違規事實，
　　舉發機關據以製單舉發，被告並依道路交通管理處罰條例第
    60條第1項、違反道路交通管理事件統一裁罰基準及處理細
    則及違反道路交通管理事件統一裁罰基準表之規定，以原處
    分裁處原告罰鍰3萬元，並吊扣駕駛執照6個月，核無違誤。
    是原告訴請撤銷原處分，為無理由，應予駁回。
六、本件判決基礎已臻明確，兩造其餘之攻擊防禦方法經本院斟
    酌後，核與判決不生影響，無一一論述之必要，併予敘明。
七、本件第一審裁判費為300元，應由原告負擔，爰確定第一審
    訴訟費用額如主文第2項所示。
八、據上論結，本件原告之訴為無理由，依行政訴訟法第237條
    之7、第237條之8第1項、第98條第1項前段，判決如主文。 
中　　華　　民　　國　　110 　年　　10　　月　　18　　日
　　　　　　　　　行政訴訟庭　法　官　  林宜靜
以上為正本係照原本作成。
如不服本判決，應於判決送達後20日內，向本院提出上訴狀並表
明上訴理由（原判決所違背之法令及其具體內容或依訴訟資料可
認為原判決有違背法令之具體事實），其未載明上訴理由者，應
於提出上訴後20日內向本院補提理由書（上訴狀及上訴理由書均
須按他造人數附繕本，如未按期補提上訴理由書，則逕予駁回上
訴），並應繳納上訴裁判費新臺幣750元。
中　　華　　民　　國　　110 　年　　10　　月　　18　　日
                              書記官    廖引鳳